【裁判字號】    98,訴,1193
【裁判日期】    980602
【裁判案由】    毒品危害防制條例
【裁判全文】
臺灣臺中地方法院刑事判決              98年度訴字第1193號
公  訴  人  臺灣臺中地方法院檢察署檢察官
被      告  甲○○
上列被告因違反毒品危害防制條例案件，經檢察官提起公訴（98
年度毒偵字第1007號），本院判決如下：
    主    文
甲○○施用第一級毒品，累犯，處有期徒刑壹年。
    犯罪事實
一、甲○○曾因施用毒品案件，經觀察勒戒後，認無繼續施用毒
    品之傾向，於民國九十四年九月二十二日執行完畢釋放後，
    由臺灣臺中地方法院檢察署檢察官以九十四年度毒偵字第四
    四四二號為不起訴處分確定。又於前開觀察勒戒執行完畢釋
    放後五年內之九十五、九十六年間，再因施用毒品案件，經
    臺灣高雄地方法院、臺灣嘉義地方法院分別判處有期徒刑八
    月、六月確定，並經減刑為有期徒刑四月、三月，應執行有
    期徒刑六月確定，復於九十六年因施用毒品案件，經本院判
    處有期徒刑十月確定，甫於九十七年十月十六日執行完畢。
    猶不知悔改，復基於施用第一級毒品之犯意，於九十七年十
    二月十一日下午四時十五分許往前回溯四日內之某時，在臺
    中某處，以不詳方式，施用第一級毒品海洛因一次。嗣九十
    七年十二月十一日下午，鍾政元（所涉施用毒品、販賣毒品
    罪嫌，另經檢察官起訴）駕駛車牌號碼五四五六─ＸＫ號自
    用小客車並搭載甲○○逃避警方圍捕，後鍾政元於同日下午
    一時四十三分許，在臺中市○區○○路與自由路之地下道遭
    警捕獲後，甲○○又駕駛該車離去，迄為警於同日下午二時
    十分許，在臺中市○區○○路三段四五九號前為警攔截，並
    在該車內扣得第一級毒品海洛因二包（驗餘數量十二．三七
    六二公克、十．一三三０公克）、手機一支（門號
    0000000000 號）。經警於九十七年十二月十一日下午四時
    十五分對甲○○採尿送驗結果，呈嗎啡陽性反應。
二、案經臺中市警察局移送臺灣臺中地方法院檢察署檢察官偵查
    起訴。
    理    由
一、按被告以外之人於審判外之陳述，雖不符前四條之規定，而
    經當事人於審判程序同意作為證據，法院審酌該言詞陳述或
    書面陳述作成時之情況，認為適當者，亦得為證據；當事人
    、代理人或辯護人於法院調查證據時，知有第一百五十九條
    第一項不得為證據之情形，而未於言詞辯論終結前聲明異議
    者，視為有前項之同意，刑事訴訟法第一百五十九條之五定
    有明文。本案下列引為證據之證人陳述及書證，被告及檢察
    官於本院審理中均不爭執其證據能力，且以之作為證據並無
    不當，依上揭法條之規定，自均有證據能力。
二、訊據被告矢口否認有何施用毒品之犯行，辯稱：其出監後就
    沒有再用過毒品，證人鍾政元是其前夫，其之前在嘉義，沒
    有去碰毒品，檢驗出有毒品成份，是因為其一直想要用毒品
    ，朋友告訴說其在前夫在房間內，那是密閉房間，一定會有
    毒品反應，後來其自己去檢查確實有毒品反應，朋友說都在
    密閉房間內一定會有毒品反應，但其確實沒有施用，其驗尿
    呈嗎啡陽性反應可能是二手煙；扣案毒品不是其所有，其都
    在嘉義，是到臺中找前夫即證人鍾政元，九十七年十二月五
    日其就搬到臺中市○○○○街住，所以查獲前四天人都在臺
    中云云。經查：被告為警查獲之時經採集其尿液送檢驗，並
    以GC／MS（即氣相層析質譜儀分析法）確認，確呈海洛因代
    謝物嗎啡陽性反應，且濃度數值高達五千四百九十ng /ml，
    高於閾值濃度三００ng/ml，此有上開中山醫學大學附設醫
    院檢驗科藥物檢測中心尿液檢驗報告書一份附卷可稽，而施
    用海洛因後二十四小時內經由尿液排出之量可達使用劑量之
    百分之八十，施用甲基安非他命後二十四小時內，約有施用
    劑量之百分之七十由尿中排出；而於尿液中排出之最長時限
    ，受施用劑量、施用方式、個人體質及其代謝情況等因素影
    響，因個案而異，一般可檢出之最長時限為海洛因服用後二
    至四天（參見行政院衛生署管制藥品管理局九十二年三月十
    日管檢字第０九二０００一四九五號函），是被告確於上開
    尿液採集時起往前回溯四日內某時，至少施用海洛因一次，
    至為明確。被告另辯以其因可能因在密閉空間與其前夫相處
    吸到二手煙，致驗尿呈嗎啡陽反應云云，惟依法務部調查局
    檢驗甲基安非他命或煙毒案件經驗研判，若非長時間與吸毒
    者直接相向且存心大量吸入吸毒者所呼出之煙氣，以二手煙
    中可能存在之低劑量甲基安非他命或煙毒，應不致在尿液中
    檢驗出甲基安非他命或煙毒反應（參見法務部調查局第六處
    八十二年五月十九日（壹）發技(一)字第六八二號函）。被告
    自承查獲前四日內即至臺中找前夫並居住在臺中市○○○○
    街，可能因密閉空間造成吸入二手煙云云，揆其所述，倘無
    與施用者「直接相向」且「大量存心吸入」煙氣之情形，當
    無可能不慎吸入他人之「二手煙」造成驗尿呈嗎啡陽性反應
    且其濃度數值高達五千四百九十ng /ml之理。是被告辯以因
    「二手煙」造成驗尿陽性云云，無足採信。又被告前因施用
    毒品案件，經裁定送觀察勒戒後，於九十四年九月二十二日
    執行完畢釋放後，由臺灣臺中地方法院檢察署檢察官以九十
    四年度毒偵字第四四四二號為不起訴處分確定，此有刑案資
    料查註紀錄表、臺灣高等法院被告前案紀錄表各一份附卷可
    稽，被告於觀察勒戒執行完畢釋放後，五年內再犯本件施用
    第一級毒品之罪，至為明確。綜上所述，本案事證明確，被
    告犯行洵堪認定，應予依法論科。
二、查海洛因係毒品危害防制條例第二條第二項第一款所規定之
    第一級毒品。核被告所為係犯同條例第十條第一項之施用第
    一級毒品罪。其因施用而持有海洛因之行為，意在供己施用
    ，故持有之低度行為，應為施用之高度行為所吸收，不另論
    罪。被告於九十五、九十六年間，再因施用毒品案件，經臺
    灣高雄地方法院、臺灣嘉義地方法院分別判處有期徒刑八月
    、六月確定，並經減刑為有期徒刑四月、三月，應執行有期
    徒刑六月確定，復於九十六年因施用毒品案件，經本院判處
    有期徒刑十月確定，甫於九十七年十月十六日執行完畢，此
    有刑案資料查註紀錄表、臺灣高等法院被告前案紀錄表各一
    份附卷可稽，被告於前案有期徒刑執行完畢後五年內，故意
    再犯本件有期徒刑以上之罪，為累犯，應依法加重其刑。審
    酌被告前因施用毒品犯行，先後經觀察勒戒並經論罪科刑後
    ，猶不知警惕，故態復萌，再度施用毒品，無視於毒品對於
    自身健康之戕害及國家對於杜絕毒品犯罪之禁令，且否認犯
    行，辯稱二手煙所致云云，詭詞推諉，然於本案查獲後於九
    十八年一月九日自費接受美沙冬減害替代治療等情，業據被
    告供明，並有被告提出之嘉義榮民醫院診斷證明書一份在卷
    可參，足見被告事後已有戒毒之決心之犯後態度等一切情狀
    ，量處如主文所示之刑。
三、扣案手機一支（門號0000000000號）被告堅稱非其所有，亦
    無實據證與本案被告施用毒品有何關連，且非違禁物，尚無
    從為沒收之諭知。另按從刑係附隨於主刑之處遇，倘無主刑
    ，即無從刑。被訴之事實，倘經判決部分有罪，部分無罪，
    其與無罪部分相關之扣案物品，縱屬違禁物，祇能在該無罪
    部分判決確定後，由檢察官單獨聲請宣告沒收，或因其他罪
    嫌依法另行起訴，同時請求法院一併處理，仍無在有罪部分
    主刑項下，併予宣告沒收之餘地。本諸同一法理，與未經起
    訴之事實相關之扣案物品，或依刑事訴訟法第一百五十二條
    另案扣押之物品，如該他案事實未經法院為實質審理，無從
    認定與業經起訴並為有罪判決之本案事實有裁判上一罪之關
    係，縱屬刑法上應義務沒收之物，亦毋庸於本案判決主文項
    下併為沒收之宣告（最高法院九十八年度台上六五四號判決
    參照）。查車牌號碼五四五六─ＸＫ號自用小客車上查獲扣
    案之第一級毒品海洛因二包（驗餘數量十二．三七六二公克
    、十．一三三０公克），雖係違禁物，惟被告堅稱係證人鍾
    政元所有，其於警詢時供稱：車上查獲之海洛因二包、行動
    電話一具都是鍾政元所有，當時其本人在臺中市北屯區○○
    ○街三二號六樓，鍾政元突然要其快下來，且要其坐上車牌
    號碼五四五六─ＸＫ號自用小客車，鍾政元就加速駕車離開
    ，在車上並稱有警要抓他，車速實在太快，一直到地下道前
    方塞車無法前進，當時鍾政元突然下車與一名便衣員警拉扯
    ，其以為被警察抓到了，且發現車子似乎撞壞，才自行開車
    離開現場，一直到臺中市○區○○路三段四五九號前警方攔
    截，其也同意警方搜索該車及其身皮包等語，復稱：警方在
    車上查獲之海洛因二包、行動電話一支放在車上何處其不知
    道，是警方查獲後其才知道等語，並以證人身分於偵查中結
    證稱上開自用小客車是鍾政元姐姐的，扣案手機、海洛因均
    係鍾政元的等語。且證人鍾政元於警詢時證稱：其因通緝及
    涉及毒品案件遭警方查緝，其知悉後即從臺中市○○○○街
    三二號駕車逃逸，並與前妻即被告共乘車牌號碼五四五六─
    ＸＫ號自用小客車，沿路經警追捕至臺中市○○路與自由路
    地下道內時，因前方塞車，其無法駕車逃逸，於是倒車轉向
    ，警方人員騎車追捕到現場，倒車時撞倒警方騎用之機車，
    警方對空鳴槍及對車胎射擊，喝令其下車，其下車時持電擊
    棒，警方喝令其將電擊棒丟掉及趴下，其遭員警制服後，被
    告駕車離開等語，足見上開自用小客車確原係證人鍾政元駕
    駛且經警追捕逮獲後，方由被告駕駛離去，該車原係由證人
    鍾政元支配使用，而車上查獲之物品，自難遽認與被告有直
    接關連，且被告亦堅稱上開車上查獲之毒品二包係鍾政元所
    有等情，是縱以上開車上查獲之毒品海洛因二包係違禁物，
    惟尚乏實據與本件被告施用第一級毒品海洛因之犯行有何關
    連，依上開從刑附隨於主刑之法理，尚難於本案中宣告沒收
    銷燬，併此敘明。
據上論斷，應依刑事訴訟法第二百九十九條第一項前段，毒品危
害防制條例第十條第一項、刑法第十一條、第四十七條第一項，
判決如主文。
本案經檢察官陳旻源到庭執行職務。
中    華    民    國    98    年    6     月    2    日
                  刑事第八庭  審判長法  官  黃家慧
                                    法  官  黃賢婷
                                    法  官  陳  葳
以上正本證明與原本無異。
如不服本判決應於收受判決後10日內向本院提出上訴書狀，並應
敘述具體理由；其未敘述上訴理由者，應於上訴期間屆滿後20日
內向本院補提理由書（均須按他造當事人之人數附繕本）「切勿
逕送上級法院」。
                                    書記官  張雅如
中    華    民    國    98    年    6     月     2    日
附錄法條：
毒品危害防制條例第十條第一項
施用第一級毒品者，處六月以上五年以下有期徒刑。


司法院資訊處製作；財團法人民間司法改革基金會備份。
